臺灣臺北地方法院民事裁定
111年度訴字第5734號
原      告  竹科悦揚社區住宅管理委員會

法定代理人  饒瑋純  
訴訟代理人  賴  頡律師
被      告  星醫美學股份有限公司


法定代理人  林信一  
訴訟代理人  黃瑋如律師
被      告  柏文健康事業股份有限公司

法定代理人  陳尚義  

上列當事人間請求返還不當得利等事件，本院裁定如下：
    主  文
本件移送臺灣新竹地方法院。
    理  由
一、按「二人以上於下列各款情形，得為共同訴訟人，一同起訴
    或一同被訴：一、為訴訟標的之權利或義務，為其所共同者
    。二、為訴訟標的之權利或義務，本於同一之事實上及法律
    上原因者。三、為訴訟標的之權利或義務，係同種類，而本
    於事實上及法律上同種類之原因者。但以被告之住所在同一
    法院管轄區域內，或有第4條至第19條所定之共同管轄法院
    者為限」，民事訴訟法第53條定有明文。次按，其他因不動
    產涉訟者，得由不動產所在地之法院管轄；訴訟之全部或一
    部，法院認為無管轄權者，依原告聲請或依職權以裁定移送
    於其管轄法院，同法第10條第2項、第28條第1項規定甚明。
    又所謂其他因不動產涉訟，係指因不動產之物權或其分割或
    經界以外，與不動產有關之一切事項涉訟者而言（最高法院
    86年度台抗字第79號裁定參照）。
二、參諸前開民事訴訟法第53條立法理由，明載：「…若合於上
    條第1款及第2款所揭條件，則為原告易於起訴計，應許其於
    各被告之普通審判籍中，選擇其一而提起此項之訴」，足見
    僅民事訴訟法第53條第1、2款之共同訴訟，有同法第20條前
    段「共同訴訟之被告數人，其住所不在一法院管轄區域內者
    ，各該住所地之法院俱有管轄權」規定之適用；至民事訴訟
    法第53條第3款之共同訴訟，立法者則於該款但書明白揭示
    限於「被告之住所在同一法院管轄區域內」，或「有第4條
    至第19條所定之共同管轄法院」，始得例外提起共同訴訟。
三、經查：
㈠、關於民事訴訟法第53條第2款「為訴訟標的之權利或義務，本
    於同一之事實上及法律上原因」、第3款「為訴訟標的之權
    利或義務，係同種類，而本於事實上及法律上同種類之原因
    」之定義，依該條立法理由，前者係指「數人由於同一事實
    或法律共有權利或負義務之謂，例如數人合結一賃貸借契約
    ，而有權利或負義務」，後者則指「數人本於同種類之事實
    或法律，共同權利或共負義務，且其權利義務，性質上係同
    種類之謂，例如房主人與住戶，分結租屋契約，或保險公司
    與被保險人，分結保險契約，而有權利或負義務」。
㈡、本件原告主張被告星醫美學股份有限公司（下稱星醫公司）
　　未經原告同意，占用原告社區埔頂二路及占梅路2面廣告看
    板牆懸掛廣告物；被告柏文健康事業股份有限公司（下稱柏
    文公司）未經原告同意，占用原告社區慈濟路2面廣告看板
    牆及6支柱子懸掛廣告物，故依民法第179條規定，請求被告
    給付相當於租金之不當得利。由此可見，原告主張被告各自
    對原告負有返還相當於租金之不當得利債務，該等債務核屬
    基於同種類之事實上及法律上原因所負之同種類義務，而非
    基於同一事實或法律上原因所生之義務，自屬民事訴訟法第
    53條第3款之共同訴訟。
㈢、本件訴訟既為民事訴訟法第53條第3款之共同訴訟，揆諸前開
    說明，原告僅得於「被告之住所在同一法院管轄區域內」，
    或「被告有第4條至第19條所定之共同管轄法院」情形，始
    得例外以被告為共同訴訟人，由被告一同被訴。而本件星醫
    公司、柏文公司所在地分別位於新北市新店區、高雄市左營
    區，有經濟部商工登記公示資料查詢服務可參（見本院卷第
    153、155頁），固不在同一法院管轄區域內，惟原告係主張
    被告無權占有原告社區廣告看板牆、柱子，請求被告給付相
    當於租金之不當得利，堪認本件係因不動產物權或其分割或
    經界以外，與占有不動產有關之事項涉訟，屬民事訴訟法第
    10條第2項之「其他因不動產涉訟」，依民事訴訟法第53條
    第3款但書規定，應由「不動產所在地」之法院管轄。
㈣、又原告社區位於新竹市○○路00號，有公寓大廈管理組織報備
    證明為憑（見本院卷第75頁），則依前開民事訴訟法第53條
    第3款但書、第10條第2項規定，本件應由管轄之臺灣新竹地
    方法院管轄。茲原告向無管轄權之本院起訴，顯有違誤，爰
    依職權將本件移送於該管轄法院。
四、依首開法條，裁定如主文。
中　　華　　民　　國　　111 　年　　12　　月　　19　　日
                  民事第八庭    法　官　吳佳樺
以上正本係照原本作成。
如對本裁定抗告須於裁定送達後10日內向本院提出抗告狀，並繳
納抗告費新臺幣1,000元。
中　　華　　民　　國　　111 　年　　12　　月　　19　　日
                                書記官  黃湘茹